臺灣高等法院高雄分院民事裁定
111年度上字第60號
聲  請  人  薛欽銓


上列聲請人對於上訴人薛家鈞與被上訴人薛如君等人間請求給付
違約賠償金事件，聲請參加訴訟，本院裁定如下：
    主  文
聲請駁回。
聲請費用由聲請人負擔。
    理  由
一、聲請意旨略以：兩造間就被繼承人薛進興之遺產分配，對於
    民國74年4月25日各自之法定代理人簽立之同意書（下稱系
    爭同意書）效力有所爭執，而系爭同意書當時係由參加人代
    理當時尚未成年之上訴人簽訂，並以薛進興之子輩即參加人
    及同順位之繼承人拋棄繼承權為前提，故倘系爭同意書有無
    效之事由，將連帶渉及參加人及同順位繼承人拋棄繼承之效
    力，及後續簽訂之遺產分割協議書之效力。故本件訴訟之結
    果，如被參加人即被上訴人敗訴，將使參加人在私法上地位
    受不利益之影響，伊自有法律上之利害關係，為輔助被上訴
    人，爰依民事訴訟法第58條第1 項規定，聲請參加訴訟等語
    。
二、按就兩造之訴訟有法律上利害關係之第三人，為輔助一造起
    見，於該訴訟繫屬中，得為參加，民事訴訟法第58條第1 項
    定有明文。所謂法律上利害關係，係指第三人在私法上之地
    位，因其所輔助當事人一造敗訴，將受直接或間接之不利益
    而言。又繼承人得拋棄其繼承權。前項拋棄，應於知悉其得
    繼承之時起二個月內，以書面向法院親屬會議或其他繼承人
    為之；繼承之拋棄，溯及於繼承開始時發生效力，亦為民國
    74年6月3日修正前民法第1174條及第1175條所明定。
三、經查，本件被繼承人薛進興於73年5 月3 日死亡，第一順序
    繼承人中親等較近之子輩直系血親卑親屬即訴外人薛吉成、
    薛茂盛、薛金華及聲請人（下稱薛吉成等4人）業於73年6月
    14日以書面向其他繼承人即薛進興之配偶薛蔡音為拋棄繼承
    權之表示，而由薛進興之孫輩直系血親卑親屬與薛蔡音共同
    繼承薛進興之遺產，法定應繼分為各11分之1等情，為聲請
    人於本院審理中證述時所自承，且為兩造所不爭執，並有薛
    吉成等4人之遺產繼承權拋棄書影本附卷可憑（見本院卷第1
    29、132頁，另案臺灣高雄少年及家事法院109年度家繼簡字
    第1號卷一第171-172頁） ，堪認薛吉成等4人之繼承權業經
    合法拋棄，其等之繼承權已溯及於繼承開始時喪失。又本件
    系爭同意書雖涉及薛進興之繼承人對於遺產分配之協議內容
    ，惟聲請人已拋棄繼承權，不論系爭同意書有效與否，均與
    聲請人法律上權利義務無關，依上開說明，聲請人並非有法
    律上利害關係之第三人，不得為訴訟參加。從而，聲請人聲
    請參加訴訟，與法不合，應予駁回。
四、據上論結，本件聲請為無理由，爰裁定如主文。
中　　華　　民　　國　　111 　年　　8 　　月　　4 　　日
                            民事第一庭
                                審判長法  官  甯  馨
                                      法  官  何悅芳
　　　　　　　　　　　　　　　　　　　法  官  林雅莉
以上正本證明與原本無異。
如不服本裁定應於送達後10日內向本院提出抗告狀（須按他造當
事人之人數附繕本），並繳納抗告費新臺幣1,000元。
中　　華　　民　　國　　111 　年　　8 　　月　　4 　　日
                                      書記官  陳雅芳